【裁判字號】    98,聲判,6
【裁判日期】    980413
【裁判案由】    聲請交付審判
【裁判全文】
臺灣高雄地方法院刑事裁定               98年度聲判字第6號
聲  請  人  丙○○
被      告  丁○○
            甲○○
            戊○○
            乙○○
上列聲請人因告訴被告等偽造文書等案件，不服臺灣高等法院高
雄分院檢察署檢察長於中華民國97年12月31日所為駁回再議之處
分（97年度上聲議字第1462號）聲請交付審判，本院裁定如下：
    主  文
聲請駁回。
    理  由
一、聲請交付審判意旨略以：國立高雄師範大學（以下簡稱高雄
    師大）組織規程第24條（下稱系爭條文）原本規定：「院長
    、系（科）主任、所長由各該單位依其遴薦要點遴薦教授2
    至3 人，報請校長擇聘兼任」（下稱系爭條文A 版本），嗣
    於民國95年1 月13日經校務會議決議修正，修正內容為：「
    院長由各該單位依其遴薦要點遴薦教授2 至3 人，報請校長
    擇聘兼任‧‧‧系（科）主任、所長由各該單位依其遴薦要
    點遴薦副教授以上之教師2 至3 人，報請校長擇聘兼任」（
    下稱系爭條文B 版本），並於報請教育部同意備查後，於95
    年2 月1 日生效在案，其修正重點則為將系、所主管之資格
    由教授修正為副教授，根本就不及於院長之遴選，故關於院
    長之遴選仍應適用系爭條文A 版本。嗣後聲請人於95年6 月
    8 日參與高雄師大文學院第7 任院長之遴選，得票數過半且
    為唯一遴荐文學院院長之人選，被告丁○○竟意圖阻擾聲請
    人成為文學院院長，而於95年10月11日向教育部提出答辯時
    引用系爭條文A 版本，又於96年12月24日向台灣高雄高等行
    政法院提供系爭條文B 版本，是關於系爭條文被告等提出之
    版本竟有A 、B 版之差異，足見被告等已觸犯刑法第21 3條
    公務員登載不實罪、第214 條使公務員登載不實罪、第216
    條之行使偽造公文書罪，然台灣高等法院高雄分院檢察署（
    以下簡稱高雄高分檢）對此新事實、證據竟不予論列，率為
    駁回再議聲請之裁定，爰依刑事訴訟法第258 條之1 第1 項
    聲請交付審判等語。
二、按「告訴人不服上級法院檢察署檢察長或檢察總長認再議為
    無理由而駁回之處分者，得於接受處分書後10日內委任律師
    提出理由狀，向該管第一審法院聲請交付審判。」、「法院
    認為交付審判之聲請不合法或無理由者，應駁回之。」、「
    法院於審查交付審判之聲請有無理由時，除認為告訴人所指
    摘不利被告之事證未經檢察機關詳為調查或斟酌，或不起訴
    處分書所載理由違背經驗法則、論理法則或其他證據法則者
    外，不宜率予交付審判」，刑事訴訟法第258 條之1 、第25
    8 條之3 第2 項前段、法院辦理刑事訴訟案件應行注意事項
    第118 項，分別定有明文。又按刑事訴訟法第258 條之1 規
    定，告訴人得向法院聲請交付審判，此係對於檢察官不起訴
    或緩起訴裁量權制衡之一種外部監督機制，此時，法院僅在
    就檢察官所為不起訴或緩起訴之處分是否正確加以審查，以
    防止檢察機關濫權。依此立法精神，同法第258 條之3 第3
    項規定：法院就交付審判之聲請為裁定前，得為必要之調查
    等語，其所謂得為必要之調查，係指調查證據之範圍應以偵
    查中曾顯現者為限，不可就新提出之證據再為調查，亦不可
    蒐集偵查卷以外之證據，否則將與刑事訴訟法第260 條之再
    行起訴規定混淆不清（臺灣高等法院91年4 月25日刑庭會議
    法律問題研討意見參照）。至上開所謂告訴人所指摘不利被
    告之事證未經檢察機關詳為調查，係指告訴人所提出請求調
    查之證據，檢察官未予調查，且若經調查，即足以動搖原偵
    查檢察官事實之認定及處分之決定，倘調查結果，尚不足以
    動搖原事實之認定及處分之決定者，仍不能率予交付審判。
三、本件聲請人即告訴人丙○○以被告丁○○、甲○○、戊○○
    、乙○○等人涉犯偽造文書等罪嫌而提出告訴，其中被告丁○○、戊○○、乙○○偽造文書部分早於96年4 月10日即由
    臺灣高雄地方法院檢察署（以下簡稱高雄地檢）檢察官以96
    年度偵字第10075 號為不起訴處分後，聲請人不服，聲請再
    議，再經高雄高分檢檢察長於96年5 月29日以96年度上聲議
    字第684 號以再議為無理由而駁回再議，於96年6 月12日確
    定，此經本院調閱高雄高分檢96年度上聲議字第684 號卷核
    閱屬實。至於本件聲請交付審判之高雄高分檢97年12月31日
    之97年度上聲議字第14 62 號處分書係針對被告甲○○偽造
    文書部分（原不起訴處分為高雄地檢97年度偵字第21618 號
    不起訴處分書），聲請人收受97年度上聲議字第1462號再議
    駁回處分書，於法定期間內委任律師向本院聲請交付審判等
    情，有前揭不起訴處分書、處分書、送達證書及刑事聲請狀
    在卷可稽。
四、經查：
  (一)被告丁○○、戊○○、乙○○部分：
    被告丁○○、戊○○、乙○○部分並非本案97年度上聲議字
    第1462號再議駁回處分之被告，渠等之偽造文書部分早於96
    年5 月29日即由高雄高分檢以96年度上聲議字第684 號以再
    議為無理由而駁回再議確定乙節已如前述，是聲請人對早已
    駁回再議確定之事實聲請交付審判本無理由，況且被告丁○○、戊○○、乙○○亦非97年度上聲議字第1462號所列之被
    告，故聲請人此部分聲請交付審判顯無理由。
  (二)被告甲○○部分：
    原偵查之臺灣高雄地方法院檢察署檢察官偵查結果，係以：
    刑法第210 條之偽造私文書罪（聲請人告訴意旨係記載刑法
    第210 條偽造公文書等語，然細繹聲請人之真意應係指刑法
    第211 條偽造公文書，原不起訴處分意旨對此仍誤載為偽造
    私文書，應予以更正，然此部分誤載尚不影響不起訴處分意
    旨之論述，附予敘明）係以無製作權之人冒用他人名義而製
    作文書為其要件，然「國立高雄師範大學組織規程」第34條
    規定，「本規程經校務會議通過，報請教育部核定後實施，
    修正時亦同。」，是聲請人所指經教育部以95年3 月17日臺
    中（二）字第0950038773號函同意備查之高雄師大組織規程
    第24條，係於95年1 月13日高雄師大校務會議，因應新修正
    大學法第13條而提案修正，將系所主管之資格由教授修正為
    副教授，並送請教育部以上開發文字號同意自同年2 月1 日
    生效通過，有高師大組織規程部分條文修正總說明、部分修
    正條文、修正條文對照表、95年1 月13日高雄師大校務會議
    紀錄及教育部95年3 月17日台中（二）字第0950038 773 號
    函等各1 份附卷可參。是以，告訴人雖指訴該條文內容前後
    顯有不同，惟條文修正程序既依規定進行，被告甲○○此部
    分所為即與刑法偽造文書之構成要件有間，自不得僅憑告訴
    人單一片面指述，即率認被告甲○○確有上開偽造文書之犯
    行。高雄高分檢檢察長維持原偵查檢察官上開之認定，而駁
    回告訴人再議之聲請。
五、聲請人雖再以前揭情詞認被告甲○○確有涉犯刑法第213 條
    公務員登載不實罪、第214 條使公務員登載不實罪、第216
    條之行使偽造公文書罪等罪嫌而聲請交付審判，惟聲請人原
    告訴意旨係偽造公文書，即係以無製作公文書權人為犯罪主
    體，至於公務員登載不實則係以有製造公文書權人為犯罪主
    體，而使公務員登載不實本身則可能為無製作公文書權人、
    有製造公文書權人，但須以為登載之公務員無審查權為要件
    ，是偽造公文書、公務員登載不實、使公務員登載不實，各
    罪之要件不一，聲請人原以偽造公文書提出告訴，聲請交付
    審判時卻改稱以公務員登載不實、使公務員登載不實提出交
    付審判，足見其所聲請者並非原97年度上聲議字第1462號再
    議處分之對象，其此部分聲請本難認有理由。況且前開不起
    訴處分及駁回再議理由暨事證，業經本院調閱前開卷證核閱
    屬實，而聲請人上開聲請交付審判之事證（即系爭條文前後
    版本不一致之情事），均經檢察官於前開不起訴處分書及駁
    回再議處分書內詳細論列說明，核與全偵查卷內現有之卷證
    資料，並無不合。而卷內復查無其他積極證據可資證明被告
    甲○○確有聲請人所指之偽造公文書之犯行，臺灣高雄地方
    法院檢察署檢察官及臺灣高等法院高雄分院檢察署檢察長分
    別予以不起訴處分及駁回再議之聲請，均洵無不當，亦無違
    背經驗法則、論理法則或其他證據法則。聲請人交付審判意
    旨猶執詞，指摘原不起訴及駁回再議聲請理由不當，且所陳
    之事項亦不足為推翻原不起訴處分書及駁回再議之理由，揆
    諸首揭說明，本件交付審判之聲請為無理由，依法應予駁回
    。
據上論結，依刑事訴訟法第258 條之3 第2 項前段，裁定如主文
。
中    華    民    國    98    年    4     月    13    日
                  刑事第十七庭   審判長法  官  陳建和
                                       法  官  黃紀錄
                                       法  官  黃宣撫
以上正本證明與原本無異。
不得抗告。
中    華    民    國    98    年    4     月    13    日
                                       書記官  林姵妤


司法院資訊處製作；財團法人民間司法改革基金會備份。
